【裁判字號】    90,簡上,71
【裁判日期】    901003
【裁判案由】    確認租賃關係存在
【裁判全文】
臺灣屏東地方法院民事判決                              九十年度簡上字第七一號
    上  訴  人  戊○○
    被上訴人    乙○○
                庚○○
                甲○○○
                己○○
                丁○○○
                丙○○
    訴訟代理人  丙○○
右當事人間請求確認租賃關係存在事件，上訴人對於中華民國九十年四月十六日本院
八十九年度潮簡字第五七五號第一審簡易判決提起上訴，本院判決如左：
    主  文
上訴駁回。
第二審訴訟費用由上訴人負擔。
    事  實
甲、上訴人方面：
  一、聲明：求為判決
  （一）原判決廢棄 。
  （二）被上訴人應將坐落於屏東縣內埔鄉○○段一二五八、一二五九地號，地目田
        、面積各為○．二二七一、○．二三九○公頃之土地各一筆之三七五租約承
        租人名義及在屏東縣內埔鄉公所耕地租佃登記之承租人名義變更為上訴人，
        並會同上訴人辦理更名登記為上訴人承租。
  二、陳述：除與原審判決書所載者相同茲予引用外，補稱：
      系爭坐落屏東縣內埔鄉○○段九八八、九八八之一地號土地係戊○○與被上訴
      人之繼承人鍾達信所有，及地上物即門牌號碼同鄉○○路五十二號房屋，係上
      訴人所有，此有稅捐處資料可供參照，而該房屋老舊近百年，六十六年賽洛瑪
      颱風時，屋頂損壞，土牆破損，上訴人獨資重蓋屋頂，修補磚牆，並重新配置
      水電及裝潢內部與鋪設磁磚地板與建衛浴設備等，花費近二十萬元，而鍾達信
      未出分文，該屋係上訴人重建，後該屋重建之補償費近四十萬元，鍾達信均無
      權領走，上訴人所以交付上開款項確係購買坐落於屏東縣內埔鄉○○段一二五
      八、一二五九地號，地目田、面積各為○．二二七一、○．二三九○公頃之土
      地各一筆鍾達信之二分之一之承租權之用云云。
  三、證據：援用原審之立證方法外，請求本院向屏東縣政府調取徵收補償費之資料
      。
乙、被上訴人方面：
  一、聲明：求為判決駁回上訴，第二審訴訟費用由上訴人負擔。
  二、陳述：除與原審判決書所載者相同茲多引用外，另稱：
      上訴人指稱之坐落屏東縣內埔鄉○○段九八八、九八八之一地號土地係戊○○
      與被上訴人之被繼承人鍾達信所有，及地上物即門牌號碼同鄉○○路五十二號
      房屋，並非上訴人所有，而係兩造之先祖父鍾凌雲所有，嗣於鍾凌雲死亡後由
      ，鍾達信與戊○○繼承，惟稅籍資料則記載為上訴人名義，至於上訴人所稱六
      十六年賽洛瑪颱風時，屋頂損壞，土牆破損，上訴人獨資重建部分，則與事實
      不符，因颱風未造成房屋之嚴重毀損，且斯時上訴人十七歲之時並無資力重建
      ，故該屋自屬鍾達信與戊○○公同共有，故屏東縣政府徵收該房屋之徵收補償
      費四十萬元中二十萬元部分，上訴人交付鍾達信自非購買耕地之承租權等語。
  三、證據：援用原審之立證方法外。
丙、本院依上訴人請求向屏東縣政府調取坐落內埔鄉○○段九八八、九八八之一號土
    地土地及地上物補償費徵收資料。
    理  由
甲、本件上訴人原審起訴主張坐落於屏東縣內埔鄉○○段一二五八、一二五九地號，
    地目田、面積各為○．二二七一、○．二三九○公頃之土地各一筆 (下稱系爭土
    地），係兩造先袓鍾義昌祭祀公業所有，業由上、人之先父鍾凌雲向鍾義昌祭祀
    公業承租耕種，並已於民國三十八年一月一日依耕地三七五減租條例之規定向屏
    東縣內埔鄉公所登記有案。嗣於四十六年六月二十八日先父鍾凌雲亡故，系爭土
    地之耕地承租權即由上訴人及被上訴人等之被繼承人鍾達信（上訴人之兄）二人
    繼承，惟依政府法令規定，只能以長兄鍾達信一人之名義出名承租。而於七十五
    年間，上訴人與長兄鍾達信達成系爭土地之耕地承租權價值為新台幣（下同）四
    十萬元之協議，並由上訴人以二十萬元向鍾達信購買其二分之一之承租權，於交
    付價金完畢後，已由鍾達信將其二分之一之承租權土地移轉占有於上訴人耕作迄
    今；嗣鍾達信死亡後，被上訴人等為鍾達信之繼承人，履經上訴人催請將系爭土
    地之承租名義變更為上訴人承租以符實際，惟均遭拒絕。為此，爰依買賣契約之
    法律關係，訴請被上訴人等應就系爭土地之三七五耕地租約承租人名義及在內埔
    鄉公所耕地租佃登記之承租人名義變更為上訴人，並會同上訴人辦理更名為上訴
    人承租等語。本院審理中則以：系爭坐落屏東縣內埔鄉○○段九八八、九八八之
    一地號土地係戊○○與被上訴人之繼承人鍾達信所有，及地上物即門牌號碼同鄉
    ○○路五十二號房屋，係上訴人所有，此有稅捐處資料可供參照，而該房屋老舊
    近百年，六十六年賽洛瑪颱風時，屋頂損壞，土牆破損，上訴人獨資重蓋屋頂，
    修補磚牆，並重新配置水電及裝潢內部與鋪設磁磚地板與建衛浴設備等，花費近
    二十萬元，而鍾達信未出分文，該屋係上訴人重建，後該屋重建之補償費近四十
    萬元，鍾達信均無權領走，上訴人所以交付上開款項確係購買坐落於屏東縣內埔
    鄉○○段一二五八、一二五九地號，地目田、面積各為○．二二七一、○．二三
    九○公頃之土地各一筆鍾達信之二分之一之承租權之用云云。
乙、被上訴人原審則以：對系爭土地係由上訴人與被上訴人等之被承人鍾達信共同繼
    承各二分之一耕地承租權之事實不爭執，惟上訴人所指曾交付二十萬元購買二分
    之一耕地承租權則非事實，而係先袓鍾凌雲生前遺留同鄉○○段九八八、九八八
    之一地號及地上物即門牌號碼同鄉○○路五十二號房屋，因配合內埔鄉都市○○
    ○○號道路工程用地征收各項補償費，上訴人領取上開補償費後自行將其中半數
    二十萬元拿給先父鍾達信收執，時間是在七十八年間；又上訴人自始即占用系爭
    土地耕作，為繳租方便，租約才交由上訴人保管，並非如上訴人所言係因上訴人
    交付二十萬元才移轉耕地之占有等語資為抗辯。本院審理中則以：上訴人指稱之
    坐落屏東縣內埔鄉○○段九八八、九八八之一地號土地係戊○○與被上訴人之被
    繼承人鍾達信所有，及地上物即門牌號碼同鄉○○路五十二號房屋，並非上訴人
    所有，而係兩造之先祖父鍾凌雲所有，嗣於鍾凌雲死亡後由，鍾達信與戊○○繼
    承，惟稅籍資料則記載為上訴人名義，至於上訴人所稱六十六年賽洛瑪颱風時，
    屋頂損壞，土牆破損，上訴人獨資重建部分，則與事實不符，因颱風未造成房屋
    之嚴重毀損，且斯時上訴人十七歲之時並無資力重建，故該屋自屬鍾達信與戊○
    ○公同共有，故屏東縣政府徵收該房屋之徵收補償費四十萬元中二十萬元部分，
    上訴人交付鍾達信自非購買耕地之承租權等語。
丙、上訴人主張系爭土地為先袓鍾義昌祭祀公業所有，業由上訴人之先父鍾凌雲向鍾
    義昌祭祀公業承租耕種，並已於三十八年一月一日依耕地三七五減租條例之規定
    向屏東縣內埔鄉公所登記有案，嗣於四十六年六月二十八日先父鍾凌雲亡故，系
    爭土地之耕地承租權即由上訴人及被上訴人等之被繼承人鍾達信（上訴人之兄）
    二人繼承等事實，業據上訴人提出土地登記謄本、耕地租約、及歷年繳租收據等
    各一份為證，被上訴人對該事實亦不爭執，堪信系爭土地確已由兩造各繼承二分
    之一耕地承租權為真實。上訴人復主張已與被上訴人等之被繼承人鍾達信達成協
    議以二十萬元購買被上訴人等之二分之一耕地承租權之事實，則為被上訴人所否
    認，被上訴人並以上開二十萬元係因同鄉○○路五十二號房屋之半數補償費而由
    上訴人主動交付等情資為抗辯。是本件訴訟之爭點即在於坐落屏東縣內埔鄉○○
    段九八八、九八八之一地號土地上之地上物即門牌號碼同鄉○○路五十二號房屋
    ，是否確因徵收而核發補償費？上訴人所主張交付之補償二十萬元是否即為購買
    二分之一耕地承租權之代價？茲分敘如后：
一、按當事人主張有利於己之事實者，就其事實有舉證之責任。但法律別有規定，或
    依其情形顯失公平者，不在此限。民事訴訟法第二百七十七條定有明文，又民事
    訴訟如係由原告主張權利者，應先由原告負舉證之責，若原告先不能舉證，以證
    實自己主張之事實為真實，則被告就其抗辯事實即令不能舉證，或其所舉證據尚
    有疵累，亦應駁回原告之請求。最高法院十七年上字第九一七號判例可資參照，
    本件上訴人主張系爭房屋被徵收而核發補償費，自須就此負舉證責任，惟本院依
    上訴人請求向屏東縣政府調取坐落內埔鄉○○段九八八、九八八之一號土地及地
    上物補償費徵收資料，經函查內埔鄉○○段九八八、九八八之一號土地地價補償
    費於七十八年六月十六日由戊○○、鍾達信領取，惟並無該二筆土地之地上補償
    物資料，有該府九十屏府地徵字第一二三六七六號函及所附土地地價補償清冊在
    卷可按，按上訴人就系爭土地徵收補償費部分所舉證據既未能舉證，則其主張之
    事實即難認定。
二、退而言之，縱認上開房屋經內埔鄉公所征收並發給補償費，上訴人既自認上開房
    屋由其與鍾達信繼承而公同共有，則其對該屋由其重建而單獨取得所有權之事實
    於本院審理中亦未能舉證以實其說，再者，上訴人交付二十萬元係用以購買承租
    權之事實，均未能積極舉證，且丁○○○於本院審理中亦稱上訴人所稱購買承租
    權之事並非實在（見本院九十年七月三月準備程序筆錄），另原審訊問證人鍾壁
    和即系爭土地所有權人鍾義昌祭祀公業之現在暫代管理人（亦係雙方之堂兄弟）
    ，證人鍾壁和亦僅證述稱：「我不知他們有承租權買賣的行為」等語，上訴人既
    未能舉證證明有兩造間確有上訴人所訴之二分之一耕地承租權買賣之事實，從而
    原審駁回上訴人主張，並無違誤，上訴意旨仍執陳詞主張原審判決不當，即無可
    採，上訴為無理由，應予駁回。
據上論結，本件上訴為無理由，依民事訴訟法第四百三十六條之一第三項、第四百四
十九條第一項、第七十八條，判決如主文。
中      華      民      國    九十      年      十      月    三      日
                                    臺灣屏東地方法院民事第一庭
~B審判長法官  李麗芳
~B法      官  潘  快
~B法      官  李芳南
右正本與原本無異
本判決不得上訴
~B法院書記官  劉音利
中      華      民      國    九十      年      十      月    三      日


司法院資訊處製作；財團法人民間司法改革基金會備份。
